【裁判字號】    91,訴,1737
【裁判日期】    920117
【裁判案由】    損害賠償
【裁判全文】
臺灣桃園地方法院民事判決  九十一年訴字第一七三七號
    原      告  乙○○
    被      告  甲○○
右當事人間請求損害賠償事件，原告就本院九十年度交簡上字第七二號刑事案件提起
附帶民事訴訟（九十年度交簡附民字第九號），經本院刑事庭裁定移送前來，本院判
決如左：
    主    文
被告應給付原告新台幣壹拾萬玖仟捌佰柒拾玖元，及自民國九十一年六月十五日起
至清償日止，按年息百分之五計算之利息。
原告其餘之訴駁回。
訴訟費用由被告負擔。
本判決原告勝訴部分於原告以新台幣肆萬柒仟元為被告供擔保後，得假執行。
原告其餘假執行之聲請駁回。
    事    實
甲、原告方面：
一、聲明：求為判決被告應給付原告新台幣（下同）八十七萬二千三百六十四元，及
    自起訴狀繕本送達被告翌日起，按年息百分之五計算之利息，並願供擔保以代釋
    明，請求宣告假執行。
二、陳述：
  (一)被告於民國九十年三月十三日晚上十時許，駕駛車牌號碼Ｌ八—六九七七自小客
    車，沿桃園縣中壢市○○路由龍岡往中壢市方向行駛，於同日晚上十時十五分許
    ，行經同右市○○路○段與游泳路口，左轉游泳路口時，原應注意汽車行駛至交
    岔路口，轉彎車應讓直行車先行，且應注意車前狀況，隨時採取必要之安全措施
    ，竟疏未注意前方車行動態，減速讓直行車先行，適有訴外人蔡聲威騎乘車牌號
    碼ＱＮＲ─八七二號輕型機車自對向駛至，亦未注意車前狀況而減速慢行，兩車
    遂發生擦撞，致訴外人蔡聲威後載之原告受有左股骨幹開放性骨折、左膝損傷、
    左膝前、後十字韌帶斷裂及左顏面挫傷等傷害，刑事部分業經台灣桃園地方法院
    以九十年度交簡上字第七二號刑事判決處被告有期徒刑三月，如易科罰金，以三
    百元折算一日確定在案。
  (二)原告自受傷後因就醫而增加生活上需要，迄今已支出醫療費用四萬零三百六十四
    元，且原告因此傷害導致一年無法工作，共計損失薪資四十三萬二千元，並因上
    開身體傷害，精神肉體所受痛苦甚大，爰請求精神慰撫金四十萬元以資慰藉。
  (三)右述各項損害，均係因被告不法侵害行為所生之結果。為此，依民法侵權行為之
    法律關係，提起本件訴訟。
三、證據：提出長庚紀念醫院診斷證明書二紙、華揚醫院診斷證明書二紙、殘障手冊
    一件、膝部支架發票一紙、長庚紀念醫院醫療費用收據十六紙、華揚醫院醫療費
    用收據十九紙、薪資單三張、存摺節本二張、戶籍謄本一紙、台灣企銀存摺節本
    一份為證。
乙、被告方面：
    被告未於言詞辯論期日到場，亦未提出書狀作何聲明或陳述。
丙、本院依職權調閱本院九十年度交簡上字第七二號過失傷害案件偵審卷宗。
    理    由
甲、程序方面：
    本件被告經合法通知，未於言詞辯論期日到場，核無民事訴訟法第三百八十六條
    所列各款情形，爰依原告之聲請，由其一造辯論而為判決。
乙、得心證之理由：
一、本件原告主張被告於九十年三月十三日晚上十時十五分許，駕駛車牌號碼Ｌ八—
    六九七七自小客車，行經桃園縣中壢市○○路三段與游泳路口，左轉游泳路口時
    ，因疏未注意前方車行動態，減速讓直行車先行，而與訴外人蔡聲威所騎乘車牌
    號碼ＱＮＲ─八七二號輕型機車發生擦撞，致訴外人蔡聲威後載之原告受有左股
    骨幹開放性骨折、左膝損傷、左膝前、後十字韌帶斷裂及左顏面挫傷等傷害，刑
    事部分經本院對於被告以過失傷害罪判處有期徒刑三月，如易科罰金，以三百元
    折算一日確定之事實，業據其提出診斷書四紙為證，並經本院依職權調閱本院九
    十年度交簡上字第七二號刑事案件偵審卷宗查明屬實，且被告對於原告上揭主張
    之事實，已於相當時期受合法之通知，既未於言詞辯論期日到場，復未提出書狀
    答辯以供本院審酌，依民事訴訟法第二百八十條第三項前段準用同條第一項前段
    之規定，視同自認，是以原告上開主張堪信為真。
二、按因故意或過失不法侵害他人之權利者，負損害賠償責任；不法侵害他人之身體
    或健康者，對於被害人因此喪失或減少勞動能力或增加生活上之需要時，應負損
    害賠償責任；不法侵害他人之身體、健康、名譽、自由、信用、隱私、貞操，或
    不法侵害其他人格法益而情節重大者，被害人雖非財產上之損害，亦得請求賠償
    相當之金額，民法第一百八十四條第一項前段、民法第一百九十三條第一項、第
    一百九十五條第一項前段分別定有明文。本件被告不法侵害原告身體，致原告受
    有傷害之事實，既經認定，已如上述，原告自得請求被告賠償所受損害，茲將原
    告請求被告賠償之各項損害，是否准許，分述如次：
  (一)醫療費用：
    原告主張因被告之過失傷害行為，造成原告身體受傷就醫，迄今已支出醫療費用
    四萬零三百六十四元之事實，固據提出金額（不包括健保支付部分）合計為四萬
    零三百六十四元之統一發票一紙、財團法人長庚紀念醫院收據十六紙及華揚醫院
    收據十九紙為證。惟其中(1)華揚醫院九十年三月十三日收據二紙，原告雖以七百
    元計算損失，但由上開二紙收據內容觀之，一紙為欠款三百五十元，另一紙為繳
    回欠款三百五十元，可見原告實際支出之醫療費用僅三百五十元，原告以七百元
    計算，顯屬有誤，重複計算之三百五十元應予剔除。(2)華揚醫院收據上載明文件
    費部分合計三千一百元，係屬開立診斷證明書之費用，非屬治療上之支付，亦不
    得請求外，其餘各項均載明費別，且依原告所受傷害情形觀之，均屬治療上之必
    要費用，共計三萬六千九百十四元，應由被告賠償原告。
  (二)不能工作損失部分：
    原告主張受傷後，有一年期間不能工作，其原在電子廠工作，每月薪資約為三萬
    六千元之事實，業據提出薪資單三張及薪資匯入資料（即存摺節本）為證。而由
    原告所提出之薪資單及存摺節本以觀，原告於受傷前六個月之平均工資每月超過
    三萬六千元，則原告主張其每月工資為三萬六千元，自非不得採信。惟另斟酌原
    告所提出之診斷證明書已載明需六個月方可工作，且原告亦自承受傷後半年即回
    去工作，薪資無減少等語（見九十一年十月十八日筆錄），是本院認為原告不能
    工作期間應以六個月計算為相當，原告請求被告賠償此期間內之損失計二十一萬
    六千元，應無不合，超過之請求，不應准許。
  (三)精神慰藉金部分：
    查原告因本件車禍事故受有左股骨幹開放性骨折、左膝損傷、左膝前、後十字韌
    帶斷裂及左顏面挫傷等傷害，其肉體及精神上確受有極大痛苦，茲本院斟酌原告
    受傷情形及兩造之身分、地位，原告在電子廠工作，名下無不動產，有汽車一部
    ，每月收入約在三萬六千元左右，認原告請求四十萬元尚嫌過高，應予核減為十
    萬元，方屬公允，逾此數額之請求，為無理由。
  (四)綜上所述，原告因被告之前開過失傷害行為所受損害合計為三十五萬二千九百十
    四元。
三、次查「損害之發生或擴大，被害人與有過失者，法院得減輕賠償金額，或免除之
    。重大之損害原因，為債務人所不及知，而被害人不預促其注意或怠於避免或減
    少損害者，為與有過失。前二項之規定，於被害人之代理人或使用人與有過失者
    ，準用之。」民法第二百十七條定有明文。又駕駛機車有過失致坐於後座之人被
    他人駕駛之車撞死者，後座之人係因藉駕駛人載送而擴大其活動範圍，駕駛人為
    之駕駛機車，應認係後座之人之使用人，亦據最高法院七十四年度台上字第一一
    七０號著有判決可參。查本件訴外人蔡聲威騎乘輕型機車後載原告，亦有疏未注
    意車前狀況而未減速慢行之過失等情，業經台灣省桃園縣區車輛行車事故鑑定委
    員會鑑定屬實，有鑑定報告一份附於刑事卷可參，且原告對此亦不爭執，參照上
    開說明，原告自應就其使用人即訴外人蔡聲威之過失負責。又本院審酌被告之過
    失係轉彎車未讓直行車先行，過失程度較重，而原告使用人即訴外人蔡聲威之過
    失係疏未注意車前狀況而未減速慢行，其過失程度較輕，認兩造應負責之過失比
    例為八比二，即被告應負十分之八之過失責任，原告應負十分之二之過失責任。
    從而，被告所應負責賠償之範圍即應依上開比例減輕為二十八萬二千三百三十一
    元。
四、再按保險人依本法規定給付之保險金，視為加害人或被保險人損害賠償金額之一
    部分；加害人或被保險人受賠償請求時，得扣除之，強制汽車責任保險法第三十
    條定有明文。本件原告因上開車禍事件受傷，已自強制汽車責任保險之保險人領
    得保險理賠金十四萬二千四百五十二元之事實，業經原告自認在卷（見九十二年
    一月三日言詞辯論筆錄），並有原告所提出之存摺節本一份在卷足憑，揆諸前開
    說明，原告受領之十四萬二千四百五十二元既視為損害賠償金額之一部分，被告
    受賠償請求時，自得扣除之。故本件原告得請求之損害，應為十三萬九千八百七
    十九元。
五、從而，原告基於侵權行為之損害賠償請求權，請求被告賠償十三萬九千八百七十
    九元及自起訴狀繕本送達被告翌日即九十一年六月十五日起至清償日止，按年息
    百分之五計算之利息，依法洵屬正當，應予准許；逾此範圍部分所為請求，則為
    無理由，應予駁回。
六、原告陳明願供擔保，聲請宣告假執行，經核其勝訴部分，合於法律之規定，爰酌
    定相當之擔保金額宣告之；其餘假執行之聲請，因訴之駁回而失所依附，不予准
    許。
七、結論：本件原告之訴為一部有理由，一部無理由，依民事訴訟法第三百八十五條
    第一項前段、第七十九條但書、第三百九十條第二項，判決如主文。
中      華      民      國    九十二    年      一      月     十七     日
                                臺灣桃園地方法院民事第一庭
~B法      官  黃若美
右為正本，係照原本作成。
如對本判決上訴，須於判決送達後廿日內向本院提出上訴狀
中      華      民      國    九十二    年      一      月     二十     日
~B法院書記官  劉德壽


司法院資訊處製作；財團法人民間司法改革基金會備份。
